【裁判字號】    97,訴,1697
【裁判日期】    970805
【裁判案由】    妨害性自主
【裁判全文】
臺灣彰化地方法院刑事判決              97年度訴字第1697號
公  訴  人  臺灣彰化地方法院檢察署檢察官
被      告  乙○○
指定辯護人  趙建興律師
上列被告因妨害性自主案件，經檢察官提起公訴（97年度偵字第
3524號），本院判決如下：
    主  文
乙○○對於女子以強暴之方法而為性交，累犯，處有期徒刑參年
拾月；又傷害人之身體，累犯，處有期徒刑參月。應執行有期徒
刑肆年。
    犯罪事實
一、乙○○前於民國88年間因妨害性自主案件，經本院以89年度
    訴字第26號判處有期徒刑3 年2 月，嗣經上訴臺灣高等法院
    臺中分院，以90年度上訴字第206 號判處有期徒刑1 年10月
    ，並經最高法院92年臺上字第6334號於92年11月13日駁回上
    訴確定，於94年8 月31日執行完畢。詎猶不知悔改，於97年
    2 月18日下午10時許，邀約其任職在彰化縣彰化市○○○路
    「小娘娘健康美容事業機構」之國中同學即已成年之代號00
    00-0000 女子（真實姓名年籍詳卷，下稱甲 ○），至其位在
    彰化縣和美鎮○○路○ 段652 號之住處聊天，甲 ○因先前亦
    曾前往乙○○上址住處聊天未有異狀，且乙○○亦預先支付
    其工作2 小時之鐘點費新臺幣（下同）2000元，乃同意於翌
    日凌晨0 時許到達乙○○上址住處，2 人先在客廳泡茶聊天
    ，至同日凌晨2 時許，甲 ○即向乙○○表明工作時間已到欲
    離開，乙○○仍要求甲 ○繼續留下，並再支付甲 ○2 小時之
    鐘點費2000元，惟表示其弟丙○○將返家，要求甲 ○進入其
    房間內，隨後乙○○表示其脖子痠痛，希望甲 ○幫其按摩，
    甲 ○遂允所請，乙○○乘甲 ○與其並肩坐在床緣之際，竟基
    於強制性交之犯意，伸手欲環抱住甲 ○，並說「難道我不夠
    資格做妳小孩的爸爸... 」等語，甲 ○使勁掙脫，惟乙○○
    仍不罷手，將甲 ○推倒在床上並跨坐在甲 ○大腿上，甲 ○瞠
    目而視怒稱：「你不可以碰我」，乙○○旋即徒手猛打甲 ○
    臉頰、頭部，甲 ○哭求好好溝通，乙○○則回稱：「不要怪
    我，要怪就怪妳朋友，今天若沒有睡到妳不要想走」等語，
    甲 ○此時見地上有一小酒瓶，欲拾起用以自衛，惟此舉激怒
    乙○○，非僅強行奪下酒瓶，並突萌生傷害人身體之故意，
    徒手掌摑甲 ○臉頰、頭部數下，直至甲 ○耳鳴暈眩、嘔吐，
    乙○○隨即將甲 ○壓倒在床上，並拉起甲 ○所穿之短裙，褪
    下絲襪、內褲，掀起上衣、拉下胸罩，復脫去自身衣褲，親
    吻甲 ○胸部，先以手搓揉甲 ○胸部及外陰部，再將其手指插
    入甲 ○之陰道內抽動，繼而將其未戴保險套之陰莖強行插入
    甲 ○陰道內抽動數次後射精，以此施強暴之方式對甲 ○強制
    性交得逞。嗣甲 ○因受有頭部外傷併頭暈及頭痛、左耳後瘀
    青1X1 公分、左上眼皮發紅0.3X0.1 公分之傷害，由乙○○
    開車載往財團法人彰化基督教醫院，途中乙○○為免性侵害
    及毆打甲 ○一事遭查獲，竟要求甲 ○向醫護人員謊稱在家中
    跌倒受傷云云，嗣甲 ○於同日上午3 時55分急診住院，並向
    詢問之護理人員表示遭性侵害及接受驗傷採證，隨後又於同
    日上午10時30分許，撥打電話向友人丁○○哭訴遭性侵害並
    尋求協助。甲 ○於97年3 月7 日報警處理，始查獲全情。
二、案經甲 ○訴由彰化縣警察局移送臺灣彰化地方法院檢察署檢
    察官偵查起訴。
    理  由
壹、程序方面：
一、依性侵害犯罪防治法第12條第2 項之規定，司法機關所製作
    必須公示之文書，不得揭露被害人之姓名、出生年月日、住
    居所及其他足資識別被害人身分之資訊。本件判決書事實欄
    及理由欄關於告訴人甲 ○之姓名僅記載代號（真實姓名、年
    籍資料詳如偵查卷密封證物袋內之資料）。
二、依性侵害犯罪防治法第10條第1 項規定：「醫院、診所對於
    被害人，不得無故拒絕診療及開立驗傷診斷書。」、同條第
    3 項規定：「第一項驗傷診斷書之格式，由中央衛生主管機
    關會商有關機關定之。」，再依同法第11條之相關規定，係
    為防治性侵害犯罪及保護被害人權益，對於被害人驗傷及取
    證所為之特別規定，其依此項規定所製作之驗傷診斷書，應
    屬刑事訴訟法第159 條第1 項傳聞證據之例外（參照最高法
    院95年度臺上字第5026號判決意旨）。卷附財團法人彰化基
    督教醫院受理疑似性侵害事件驗傷診斷書（見偵查卷密封證
    物袋內所附之資料），屬刑事訴訟法第159 條第1 項之傳聞
    例外，具有證據能力。
三、再查上開彰化基督教醫院疑似性侵害案件驗傷採證光碟、診
    斷證明書各1 紙（見偵查卷密封證物袋內之資料），性質上
    雖亦屬被告以外之人於審判外之書面陳述，而為傳聞證據。
    惟上開資料係為甲 ○實施檢驗之醫院所出具之診斷證明書、
    病歷資料及採集證據等所為，均屬從事業務之醫護人員於例
    行性之醫療過程中所須製作之紀錄文書，且無顯不可信之情
    況，依刑事訴訟法第159 條之4 第2 款之規定，自得採為認
    定本件犯罪事實所憑之證據（最高法院95年度臺上字第1449
    號判決參照）。
貳、認定事實所憑之證據及理由
一、訊據被告固坦承於上揭時、地，與被害人甲 ○發生性交行為
    之事實，然矢口否認有何違反甲 ○意願而為強制性交之犯行
    ，辯稱：「伊當晚喝很多酒，躺在房間床上睡著，醒過來時
    甲 ○跨坐在其身上，將上衣及胸罩往上拉，下半身沒有穿，
    並向伊說很想做愛，叫伊配合，然後就將伊之生殖器放入陰
    道內，完事之後，甲 ○突然好像發瘋一樣，用自己雙手打自
    己頭、臉，說很難過，要伊載她去醫院」云云。惟查：
    （一）被害人甲 ○於本院審理時到庭結證稱：「被告到伊工
          作之店消費簽帳，2 月18日白天被告因為此事與伊朋
          友發生口角爭執，伊於2 月19凌晨到被告住處就是要
          談這件事。伊大約於2 月19日凌晨零時到被告住處，
          一開始先在客廳泡茶聊天，到凌晨2 時被告買伊工作
          鐘點時間已到，伊要離開，被告要求伊再繼續留下來
          陪他聊天，又買伊2 小時鐘點。之後伊與被告在客廳
          坐不到幾分鐘，被告說他弟弟要回來，然後叫伊到他
          房間繼續聊天，伊又再度跟被告表示他弟弟要回來要
          離開，被告拜託伊留下來，進到房間之後被告說要睡
          覺，看伊要看電視或做什麼都可以，伊看到房間有電
          腦所以就上網，不到幾分鐘，被告說脖子很酸要伊幫
          他按摩脖子，伊幫他按摩脖子幾下，被告又叫伊幫他
          甩頭，伊有幫他做，後來被告就叫伊坐在床邊陪他聊
          天，被告就問伊要不要幫小孩找爸爸，伊告訴被告說
          覺得這樣一個人也很好，只想賺錢把小孩養大等語，
          後來被告突然轉過身抱伊，伊將被告推開，被告又靠
          過來，伊問被告要做什麼，被告就將伊推倒在床上，
          然後跨坐在伊大腿上，伊用眼睛瞪被告，被告說你以
          為眼睛大我就怕你，伊有跟被告說不能碰伊，被告突
          然打伊一巴掌，伊那時繼續瞪他，被告試圖要脫伊大
          衣外套，伊不讓他脫，被告就用手掌一直打伊之臉頰
          、頭部，伊一直哭，被告就說再哭就是討皮痛（臺語
          ），伊央求被告不要碰伊，被告還是堅持脫掉伊外套
          ，伊拜託被告讓伊坐起來抽根煙，好好談一談，被告
          有讓伊坐起來，不過對伊說不要想跑，今天沒有睡到
          你不會讓你走等語，伊質問被告為何要這樣對待伊，
          被告說不要怪他，要怪就怪伊朋友，之後他就要將伊
          拉到床上，伊一直蹲著不讓被告拉，被告就邊拉邊打
          ，將伊拉到床邊，伊看到床頭有放著一個小酒瓶，就
          將小酒瓶往桌子敲，被告以為伊要拿酒瓶打他，把酒
          瓶搶下來，還用巴掌打伊臉頰、頭部數下。後來伊一
          直耳鳴有點想吐，就蹲在旁邊嘔吐，伊要被告帶伊去
          看醫生，但被告不肯，伊哭得很大聲，而且身體很不
          舒服，就坐在床邊，被告將伊推倒在床上，把伊上衣
          掀起來，胸罩拉下來，開始親伊胸部，又將伊絲襪及
          內褲脫掉，用手撫摸伊外陰部，再用手指插入陰道，
          後來才把陰莖插入陰道抽動。完事後伊告訴被告伊頭
          真的很痛，被告才開車載伊去醫院，在去醫院途中，
          被告問伊到醫院要如何解釋，還指示伊說是在家中跌
          倒，直到急診室裡被告離開去掛號，護士問伊是不是
          遭毆打，伊才點頭並要求護士通知家人到醫院」等語
          綦詳（見本院97年7 月22日審判筆錄），參以證人甲○亦證稱被告自國中起就極為照顧伊，還跟旁人說很
          喜歡伊等情，核與被告自承與甲 ○為乾兄妹之情相符
          ，被告如未為上開犯行，甲 ○實無設詞誣陷被告之必
          要。
    （二）再就證人甲 ○案發後之行為反應而言，依前揭受理疑
          似性侵害事件驗傷診斷書及診斷書之記載，證人甲 ○
          受有頭部外傷併頭暈及頭痛、左耳後瘀青1X1 公分、
          左上眼皮發紅0.3X0.1 公分之傷害，核與證人甲 ○前
          揭遭被告接續以巴掌摑臉頰、頭部所可能造成傷害之
          傷勢、部位較為相符，再依證人甲 ○前揭所述，係因
          伊持酒瓶自衛激怒被告，被告始憤而掌摑證人甲 ○，
          ，足見被告應係另行起意傷害甲 ○之身體無訛。至被
          告辯稱係甲 ○自己以雙手不斷打頭所致云云，然被告
          亦自承未曾聽聞甲 ○有何精神異常之病況，則甲 ○實
          不至於有此異常之舉措，是被告上開辯解實係事後卸
          責之詞，不足採信。另證人甲 ○於急診住院病況漸趨
          緩解後，隨即撥打電話告知同儕友人丁○○尋求協助
          ，並情緒激動向證人丁○○哭訴遭被告性侵害、毆打
          一事，隨即接受驗傷處理，此業經證人丁○○於本院
          審理時證述明確（見本院前開審判筆錄），此與一般
          性侵害被害者之反應模式亦屬相符。
    （三）再證人戊○○於偵查中證稱：「伊於97年2 月19日上
          午9 或10時許接獲丁○○電話，後來甲 ○有接過去講
          ，甲 ○一邊哭一邊說遭被告性侵害、毆打之事，伊隨
          即聯絡被告弟弟丙○○到醫院。渠等大約在同日中午
          12時至1 時間抵達醫院，丙○○有和甲 ○談，當中有
          提到驗傷、內衣褲警方先拿走，所以丙○○知道強姦
          之事」等語（見偵查卷第104 至105 頁），核與前揭
          證人甲 ○於本院審理時證稱：「伊友人戊○○到醫院
          時，伊有對戊○○說遭被告性侵害、毆打，被告弟弟
          丙○○在場亦聽聞，他弟弟說先驗傷沒關係，但是先
          不要告」等語，及證人丁○○於本院審理時證稱：「
          伊於案發後在醫院陪伴甲 ○過程中，被告弟弟及戊○○有到醫院，被告弟弟拿1 萬元要給甲 ○，要甲 ○不
          要告他哥哥性侵害」等語相符；再參以證人0000-000
          0A即甲 ○之母亦證稱：「伊2 月19日下午到彰化基督
          教醫院去時，發現伊女兒被轉到一間特別房間，伊就
          懷疑，先問甲 ○朋友丁○○，後來又追問伊女兒，伊
          女兒才告訴伊遭被告侵害一事。嗣後被告弟弟有到伊
          家中，說發生這種事情，想跟伊等和解，伊就隨便跟
          被告弟弟開口要50萬元，因為伊不想和解，想要循法
          律途徑解決」等語（見本院前揭審判筆錄）以觀，證
          人甲 ○遭被告性侵害，被告之弟既願主動與甲 ○家屬
          洽談和解事宜，可證被告確有性侵害甲 ○之犯行無訛
          ，否則依常理而言，甲 ○若本於自由意願與被告為性
          交易，被告之弟丙○○何有在案發後隨即趕往醫院要
          求甲 ○暫勿對被告提告，事後又前往甲 ○家中欲商談
          賠償之必要？從上開證人等所述情節，應堪認定甲 ○
          原無以被告性侵害如不賠償為由，要脅被告給付以金
          錢賠償否則將報警處理之用意甚明。
    （四）此外，並有財團法人彰化基督教醫院受理疑似性侵害
          事件驗傷診斷書、前開醫院診斷書、疑似性侵害案件
          驗傷採證光碟、現場圖、現場照片、通聯記錄、內政
          部警政署97年3 月19日刑醫字第0970030280號鑑驗書
          各1 紙在卷可稽。綜上所述，本院綜合全案卷證，認
          被告係以強暴之手段，對告訴人甲 ○為強制性交及傷
          害之行為，灼然甚明，足認被告所辯顯係臨訟之砌詞
          ，殆無可信。本案事證明確，被告強制性交及傷害犯
          行，均洵堪認定，應予依法論科。
二、按現行刑法第221 條第1 項之強制性交罪，立法目的旨在維
    護男女平權之原則及尊重男女性主權，是關於行為人所實施
    之強暴、脅迫等行為，自不以至使被害人不能抗拒為必要（
    最高法院95年度臺上字第5210號判決意旨參見）；次按稱性
    交者，謂非基於正當目的所為之下列性侵入行為：一、以性
    器進入他人之性器、肛門或口腔，或使之接合之行為。二、
    以性器以外之其他身體部位或器物進入他人之性器、肛門，
    或使之接合之行為，刑法第10條第5 項定有明文，是被告強
    行以手指及性器進入甲 ○性器，亦屬性交行為。核被告所為
    ，係犯刑法第221 條第1 項對於女子以強暴之方法而為性交
    罪及刑法第277 條第1 項之傷害罪。被告所犯上開2 罪間，
    犯意各別，應予分論併罰。又被告對甲 ○為性交前所為之撫
    摸胸部、外陰部等猥褻行為，因屬性交之階段行為，已為性
    交之高度行為所吸收，不另論罪。被告以強暴之方法，先以
    其手指強行進入甲 ○陰道，再以性器官陰莖插入甲 ○之陰道
    內抽動，對甲 ○強制性交得逞之犯行，惟該2 次犯行係於密
    切接近之時間同地實施，侵害同一法益，各行為之獨立性極
    為薄弱，且係出於同一強制性交之犯意，屬單一行為之數個
    舉動接續施行，為接續犯。末依告訴人甲 ○事後尚能完整陳
    述其遭受性侵害經過之情形以觀，其在先前縱有耳鳴、吐嘔
    ，惟仍能清楚辨識被告之行為舉動及其危害性，並掙扎抵抗
    ，足認告訴人Ａ女當時之意識狀態尚非達於對外界事物欠缺
    認知及判斷能力之精神障礙程度，則被告應無依同法第222
    條項第3 款加重規定適用之餘地，併予敘明。又被告前於88
    年間因妨害性自主案件，經本院以89年度訴字第26號判處有
    期徒刑3 年2 月，嗣經上訴臺灣高等法院臺中分院，以90年
    度上訴字第206 號判處有期徒刑1 年10月，並經最高法院92
    年臺上字第6334號於92年11月13日駁回上訴確定，於94年8
    月31日執行完畢等情，有臺灣高等法院被告前案記錄表及臺
    灣彰化地方法院檢察署刑案資料查註紀錄表各1 份在卷可稽
    ，其於有期徒刑執行完畢後5 年內故意再犯本件最重本刑為
    有期徒刑以上之2 罪，為累犯，均應依刑法第47條第1 項規
    定，加重其刑。爰審酌被告前已因強制性交案件遭受刑責，
    猶不知悔改，本次又再同樣以強暴方式為強制性交犯行，復
    傷害被害人之身體，且犯後矢口否認、飾詞狡辯，態度不佳
    等一切情狀，分別量處如主文所示之刑，並定其應執行刑。
三、末按犯第221 條至第227 條、第228 條、第229 條、第230
    條、第234 條、第332 條第2 項第2 款、第334 條第2 款、
    第348 條第2 項第1 款及其特別法之罪，而有下列情形之一
    者，得令入相當處所，施以強制治療：一、徒刑執行期滿前
    ，於接受輔導或治療後，經鑑定、評估，認有再犯之危險者
    。二、依其他法律規定，於接受身心治療或輔導教育後，經
    鑑定、評估，認有再犯之危險者。前項處分期間至其再犯危
    險顯著降低為止，執行期間應每年鑑定、評估有無停止治療
    之必要。，刑法第91條之1 定有明文。揆諸該條規定，已刪
    除刑前強制治療之規定，而規定為刑之執行期滿前，經鑑定
    、評估後，視有無再犯之危險，另為強制治療之保安處分，
    尚非得由本院於論罪科刑時一併諭知，是公訴人聲請依刑法
    第91條之1 之規定，令被告入相當處所施以強制治療，顯有
    誤會，附此敘明。
據上論斷，應依刑事訴訟法第299 條第1 項前段、刑法第221 條
第1 項、第277 條第1 項、第47條第1 項、第51條第5 款，判決
如主文。
本案經檢察官蔡明達到庭執行職務。
中    華    民    國    97    年    8     月    5     日
                  刑事第一庭    審判長法官  簡璽容
                                法      官  郭麗萍
                                法      官  胡宜如
以上正本證明與原本無異。
如不服本判決，應於送達後10日內向本院提出上訴狀，上訴書狀
應敘述具體理由（須附繕本）。
告訴人或被害人對於判決如有不服具備理由請求檢察官上訴者，
其上訴期間之計算係以檢察官收受判決正本之日期為準。
中    華    民    國    97    年    8     月    5     日
                                書  記  官  蕭秀吉
附錄本案論罪科刑法條：
中華民國刑法第221條
對於男女以強暴、脅迫、恐嚇、催眠術或其他違反其意願之方法
而為性交者，處 3 年以上 10 年以下有期徒刑。
前項之未遂犯罰之。
中華民國刑法第277條
傷害人之身體或健康者，處 3 年以下有期徒刑、拘役或 1 千元
以下罰金。
犯前項之罪因而致人於死者，處無期徒刑或 7 年以上有期徒刑；
致重傷者，處3 年以上10年以下有期徒刑。


司法院資訊處製作；財團法人民間司法改革基金會備份。
